【裁判字號】    92,交簡上,126
【裁判日期】    920725
【裁判案由】    過失傷害
【裁判全文】
臺灣高雄地方法院刑事判決                      九十二年度交簡上字第一二六號
    上  訴  人  臺灣高雄地方法院檢察署檢察官
    被  上訴人  乙○○
右列上訴人因過失傷害案件，不服本院交通法庭九十二年度交簡字第一五二七號第一
審判決（聲請簡易判決處刑案號：臺灣高雄地方法院檢察署九十二年度偵字第一０五
一五號），提起上訴，本院管轄之第二審合議庭判決如左：
    主  文
上訴駁回。
    事  實
一、本案經本院審理結果，認第一審判決認事用法及量刑均無不當，應予維持，除理
    由部分，另補充記載：「被告於車禍發生後，停留在現場，並向據報前來處理之
    警員黃振華陳述其駕駛機車及事故發生之經過等情，業據證人黃振華到庭結證屬
    實」等語外，餘均引用附件所示第一審判決書記載之事實、證據及理由。
二、檢察官雖循告訴人丙○○請求提起上訴，以被告乙○○被告為現行犯，始不得不
    留在現場坦承其犯案，且被告事後不聞不問，亦未達成和解以賠償損失，致告訴
    人身受重創，因認原審量刑過輕等語。惟（一）按刑法第六十二條所謂自首，係
    以犯人或犯罪事實未發覺前，向該管公務員自承犯行而接受裁判為要件，並不問
    其動機為何（最高法院二十年上字第一七二一號、五十一年臺上字第一四八六號
    、二十九年上字第三四三０號判例參照）。本件被告肇事後，留在現場，向據報
    前來處理之警員自承其為駕駛人，並陳述事故發生之經過等情，已如前述，縱使
    被告是因其他因素，始被迫留在現場，參之前揭實務意旨，亦無礙被告符合自首
    之認定。（二）法官於有罪判決中，究應如何量處罪刑，為實體法賦予審理法官
    裁量之刑罰權事項，法官行使此項裁量權，自得依據個案情節，參諸刑法第五十
    七條所定各款犯罪情狀之規定，於該法定刑度範圍內，基於合義務性之裁量，量
    處被告罪刑。本院以為，量刑之裁量權，乃憲法所保障法官獨立審判之核心，法
    院行使此項裁量權，亦非得以任意或自由為之，仍應受一般法律原理原則之拘束
    ，即仍須符合法律授權之目的、法律秩序之理念、國民法律感情及一般合法有效
    之慣例等規範，尤其應遵守比例原則及平等原則之意旨，否則即可能構成裁量濫
    用之違法（參見最高法院八十六年度台上字第七六五五號判決）。亦即如非有裁
    量逾越或裁量濫用之明顯違法情事，自不得擅加指摘其違法或不當，即使上級法
    院對下級法院裁量權之審查，亦應同此標準，此不僅在保障法官不受任何制度外
    之不當干涉，更保障法官不受制度內的異質干涉，此方符憲法第八十條所宣示獨
    立審判之真義。原審判決既已審酌被告就本案車禍應負過失之責任、告訴人所受
    傷害程度、被告犯後未與告訴人達成和解等一切情形予以量刑，是其量刑已屬妥
    適，自不得僅因上訴人指摘量刑過輕，即認原審刑罰裁量權之行使有何違法或不
    當之處。綜上所述，上訴意旨請求撤銷原判決，為無理由，應予駁回。
三、依刑事訴訟法第四百五十五條之一第一項、第三項、第三百六十八條、第三百六
    十四條、第三百七十三條，判決如主文。
本案經檢察官甲○○到庭執行職務。
中      華      民      國      九十二      年     十二     月    三    日
                                臺灣高雄地方法院交通法庭
                                    審判長法官    李政庭
                                          法官    何秀燕
          法官    蘇雅慧
右正本證明與原本無異。
不得上訴。
                                       書記官    林誠桂
中      華      民      國      九十二      年     十二     月    三    日
附件：
臺灣高雄地方法院刑事簡易判決                  九十二年度交簡字第一五二七號
    聲  請  人  臺灣高雄地方法院檢察署檢察官
    被      告  乙○○  男  四十一歲（民國○○年○月○○日生）
                        住高雄市○○區○○街一六九號
                        身分證統一編號：Ｐ00000000號
右列被告因過失傷害案件，經檢察官聲請簡易判決處刑（九十二年度偵字第一○五一
五號），本院判決如左：
    主  文
乙○○因過失傷害人，處有期徒刑參月，如易科罰金，以參佰元折算壹日。
    事  實
一、乙○○領有重型車駕駛執照（有效期限至民國七十五年九月十二日止，雖逾期未
    換發，但非無照駕駛），於九十一年九月十六日近午，騎乘車牌號碼ＮＴＬ─四
    三三號重型機車，沿高雄市○○區○○路由西往東方向行駛，嗣於同日上午十一
    時五十分許，行經該路、自立一路口時，本應注意汽車行駛時，駕駛人應遵守道
    路交通號誌之指示，且應注意車前狀況，並隨時採取必要之安全措施，而當時天
    候晴，日間自然光線，視距良好，柏油路面乾燥無缺陷，亦無其他障礙物，且依
    其智識、能力亦無不能注意之情事，詎疏未注意及此，貿然闖越紅燈，欲左轉自
    立一路直行，適有王人正騎乘ＣＨＬ─二○九號重型機車，搭載丙○○，沿自立
    一路由北往南方向直行而至，兩車閃避不及而相撞，丙○○並受有頭部外傷合併
    頭皮撕裂傷及腦水腫（王人正腳扭傷部分，未據告訴）。而乙○○於肇事後犯罪
    未被發覺之前，主動向現場處理車禍員警坦承肇事，並願接受裁判。
二、案經丙○○訴由臺灣高雄地方法院檢察署檢察官聲請簡易判決處刑。
    理  由
一、右揭犯罪事實，業據被告乙○○於警、偵訊中坦白承認，核與告訴人丙○○、證
    人王人正指訴、證之情節相符，復有道路交通事故調查報告表、現場圖及現場照
    片附警卷及偵查卷可考。按汽車行駛時，駕駛人應遵守道路交通號誌之指示，且
    應注意車前狀況，並隨時採取必要之安全措施，道路交通安全規則第九十條、第
    九十四條第三項分別定有明文。被告既考領有重型機車駕駛執照，上開規定自應
    知悉甚詳，且亦為其應注意並能注意之義務，則其騎車經同協路、自立一路口時
    ，理應注意號誌指示及車前狀況，而當時天候晴，日間自然光線，視距良好，柏
    油路面乾燥無缺陷，亦無其他障礙物，此有前開道路交通事故調查報告表可佐，
    且依被告智識、能力亦無不能注意之情事，詎疏未上開情事，貿然闖越紅燈左轉
    而肇事，被告之駕駛行為有過失，灼然至明。又告訴人確因本件車禍受有頭部外
    傷合併頭皮撕裂傷及腦水腫等傷害，亦有高雄醫學大學附設中和紀念醫院九十一
    年九月二十三日診字第○三六九一之二號診斷證明書可參，是被告過失犯行與告
    訴人傷害間，顯有相當因果關係。從而，本件事證明確，被告過失傷害犯行堪以
    認定。
二、核被告所為，係犯刑法第二百八十四條第一項前段之過失傷害罪。又被告肇事後
    犯罪未被發覺之前，主動向現場處理車禍員警表明行車方向，顯已坦承肇事，並
    願接受裁判等情，業據處理車禍員警洪正華電陳明確，有本院辦理刑案電話查詢
    登記表可參（該員警雖表示被告是否主動告知為肇事者，已為印象等語，但因被
    告已向員警表明行車方向，顯已承認其為駕駛者），是被告業已符合自首之要件
    ，應依刑法第六十二條前段規定，減輕其刑。爰審酌被告疏未注意號誌指示、車
 前狀況而肇事，惟念其前未有前科紀錄，有臺灣高等法院被告全國前案紀錄表各
    一份在卷可參，素行尚稱良好，及告訴人所受損害非輕、本件未達成和解等一切
    情狀，量處如主文所示之刑，並諭知易科罰金之折算標準。
三、另被告雖領有重型車駕駛執照，惟該駕照有效期限至七十五年九月十二日止，被
    告逾期未換發等情，業經本院上網查詢屬實，有該查尋表可參。然逾期未換發新
    駕照，仍駕駛車輛，應屬行政管理之問題，難認係『無照駕駛』，故被告應無道
    路交通管理處罰條例第八十六條關於『無照駕駛』加重其刑規定之適用。又道路
    交通管理處罰條例第八十六條關於『酒罪駕車』加重其刑之規定，因該條文係明
    定『酒醉』而非『酒後』，並非喝酒駕車即有該條之適用；復參以該條立法意旨
    ，係酒醉者，控制能力不佳，易於發生肇事危險，故明定加重其刑，除讓酒醉者
    資以警惕外，並兼顧用路者之安全，是衡量本條『酒醉』應以駕車者是否已無安
    全駕駛能力為準。本件肇事後，經警對被告施以酒精測試，其濃度為每公升○點
    三九毫克，尚未達到絕對不能安權駕駛之標準（即每公升○點五五毫克），且當
    時被告生理協調平衡檢測尚屬正常，此有駕駛人違反刑法第一百八十五條之三案
    件測試觀察紀錄表可稽（詳偵查卷所附臺灣高雄地方法院檢察署檢察官九十一年
    度偵字第二○五四一號不起訴處分書），在無其他積極證據足資證明本件肇事與
    被告飲酒而延緩反應能力有直接因果關係下，基於對被告有利之認定，本院認被
    告非『酒醉駕車』，附此敘明。
四、據上論斷，應依刑事訴訟法第四百四十九條第一項前段，刑法第二百八十四條第
    一項前段、第六十二條前段、第四十一條第一項前段，罰金罰鍰提高標準條例第
    一條前段、第二條，逕以簡易判決處如主文所示之刑。
五、如不服本判決，得自收受送達之日起十日內，向本院提起上訴。
中      華      民      國    九十二    年      七      月    二十五    日
                                  臺灣高雄地方法院交通法庭
                                      法  官  方  百  正
右正本證明與原本無異。
如不服本判決，得於判決書送達之翌日起十日內，以書狀敘述理由向本庭提出上訴。
                                      書記官  張  金  蘭
中    華    民    國      九十二      年      七      月      二十八    日
附錄本判決論罪科刑法條全文：
刑法第二百八十四條第一項前段。
因過失傷害人者，處六月以下有期徒刑、拘役或五百元以下罰金。致重傷者，處一年
以下有期徒刑、拘役或五百元下罰金。


司法院資訊處製作；財團法人民間司法改革基金會備份。
